臺灣臺中地方法院小額民事判決
111年度中小字第1970號
原      告  蘇郁嵐  
                      送達處所：臺中市○區○○路0段00巷0號B棟0樓之00
被      告  林張淑惠

訴訟代理人  林邦賢律師
上列當事人間請求損害賠償事件，本院於111年7月14日言詞辯論
終結，判決如下：
    主      文
被告應給付原告新臺幣10,000元，及自民國111年5月18日起至清
償日止，按年息百分之5計算之利息。
原告其餘之訴駁回。
訴訟費用新臺幣1,000元由被告負擔10分之1，餘由原告負擔。
本判決原告勝訴部分得假執行。但被告如以新臺幣10,000元為原
告預供擔保後，得免為假執行。
    事實及理由
一、原告主張：
    被告為址設臺中市○區○○路0段000巷00號「乙○○○記帳事務所
    」之負責人，於民國109年2月19日上午，因不滿原告所提出
    之離職請求，雙方即在該事務所內爆發口角爭執，詎被告竟
    基於公然侮辱之犯意，在該事務所不特定人得以共見共聞之
    狀態下，當場對原告以國、臺語方式辱稱：「你土匪」、「
    不甲查某」等語，侵害原告人格權、名譽權，使原告倍感羞
    辱。前述事實雖經臺灣臺中地方檢察署（下稱臺中地檢署）
    檢察官以109年度偵字第30922號為不起訴處分，然檢察官係
    以不合公然侮辱要件為由不起訴，而民事侵權之要件與刑法
    公然侮辱要件不同， 被告所稱「你土匪｣、「不甲查某」等
    語，於一般社會觀念上，的確已貶損原告在社會上之評價，
    且除兩造外，尚有證人甲○○在場，使原告遭受侮辱，造成原
    告精神上受有痛苦，爰依民法第184條、第195條規定起本訴
    訟等語。並聲明：㈠被告應給付原告新臺幣（下同）10萬元
    ，及自起訴狀繕本送達翌日起至清償日止，按年息百分之5
    計算之利息。㈡訴訟費用由被告負擔。㈢願供擔保，請准宣告
    假執行。
二、被告則以：
  ㈠原告雖主張名譽受侵害，而為本件之請求，惟原告對被告曾
    提出刑事妨害名譽之告訴，業經臺中地檢署檢察官認「……該
    場所於被告行為時，僅有第三人甲○○1人在場，且該場所與
    門外隔絕，而非屬多數人得以共見共聞之狀態，故此部分顯
    與刑法公然侮辱罪之構成要件不符，自無從對被告課以刑責
    。……」，而以109年度偵字第30922號不起訴處分書對被告為
    不起訴處分確定在案，由此可見，原告之名譽為何，在社會
    上既無人知曉而得對之評價，則伊名譽是否受有損害，實尚
    難徒憑原告之片面主張及個人感受，即率認受有損害，原告
    就本件所主張之名譽受損，應由其負舉證責任。
  ㈡又查兩造發生爭執肇因於事發前幾天，與原告為同事之訴外 
    人甲○○，為找尋客戶所需之資料，而詢問原告知否置放於 
    何處，請伊幫忙找尋，詎原告竟心生不悅，情緒大暴走而勃
     然大怒，發狂似的亂摔東西，更揚言表示「不想做了」，
    於當日下午即請假離開事務所，又於翌日上午前來上班時，
    即向被告以口頭表示辭職，被告心想時值公司行號報稅期間
    ，事務所正是忙碌，希望原告好好考慮而極力慰留，但原告
    不置可否，於當日下午又請假離開事務所，嗣原告再來上班
    ，被告亦不勉強續留，擬給予原告應得之薪資時，原告竟向
    被告索求資遣費，經被告拒絕後，伊情緒再度失控，而大聲
    嚷嚷歇斯底里的一再強索資遣費，甚至刪除事務所內的電腦
    資 料、故意破壞，使被告之稅務記帳事務所無法正常運作
    ，完全不顧被告當時僱請原告係出於照顧同為台中科技大學
    之前身台中商業專科學校【按被告為更早之台中高級商業職
    業學校 (夜間部)】之晚輩小學妹之用心，及平時對原告及
    原告女兒乏人照顧一起帶來事務所時予以細心款待之體恤，
    致當時已近80歲之被告，除為原告之老闆外，又為原告之資
    深學姊的關係，因愛之深、責之切，對於原告一再脫序之行
    為，認為原告並無反省能力，且無助人同理之心，尤為貪婪
    且目中無人、毫無尊重長輩之倫理，而顯得不成材、不受教
    ，乃基於老闆及學姊身份予以教訓斥責，又因被告之年紀及
    早期生活習慣及職場競爭環境的關係，被告教訓斥責「土匪
    」、「不甲查某」之字句，縱不中聽，亦係出於被告生活背
    景的關係及個性使然外，亦僅在對當時原告之貪婪行為如「
    土匪」及不成材、不受教之情為「不甲查某」之日常口語而
    已，絕無貶損原告名譽之意。是原告主張名譽受損，尚難徒
    憑伊個人片面之感受及主張，而為認定，仍應審究事發當時
    之前因後果及整個情境，而加以審視綜合判斷，自可明瞭被
    告並無貶損原告名譽之意，亦即原告就本件所為之請求，殊
    欠依據且無理由。
  ㈢此外，本件行為之時點為109年2月19日，而原告所提出本件
    起訴狀，其上所載之日期為111年2月18日，適屆滿請求權之
    2年時效，爰主張本件原告請求權已罹於時效消滅等語，資
    為抗辯。
  ㈣並聲明：1.原告之訴駁回。2.訴訟費用由原告負擔。3.如受
　  不利判決，願供擔保，請准免為假執行。
三、得心證之理由：
　㈠原告主張兩造因勞資爭議而於109年2月19日上午，在被告之
    事務所內爆發口角爭執，被告對原告以國、臺語方式告以：
    「你土匪」、「不甲查某」等語，且被告前揭行為經原告提
    告後，經臺中地檢署檢察官以109年度偵字第30922號為不起
    訴處分確定等情，有臺中地檢署檢察官109年度偵字第30922
    號不起訴處分書影本在卷可佐（見本院卷第19、21頁）；為
    被告所不爭執（見本院卷第63頁）；並經本院職權調取臺中
    地檢署109年度他字第7468號、109年度偵字第30922號偵查
    卷宗核閱屬實，是此部分之事實，堪可認定。惟原告主張被
    告對原告告陳稱「你土匪｣、「不甲查某」等語，於一般社
    會觀念上，已貶損原告在社會上之評價，有侵害原告人格權
    、名譽權之情事，則經被告否認在卷，並以前揭情詞置辯。
    本件訴訟應予審酌之爭點厥為：⒈被告於其事務所內對原告
    告以「你土匪｣、「不甲查某」等語，是否不法侵害原告之
    名譽權及人格權？⒉若被告侵害原告名譽權、人格權，應賠
    償原告多少精神慰撫金？
  ㈡按名譽為個人在社會上享有一般人對其品德、聲望或信譽等
    所加之評價，屬於個人在社會上所受之價值判斷（最高法院
    90年度臺上字第1814號判決意旨參照）。從而，名譽感既係
    個人主觀之感覺，至何種程度可視之為受侵害，實屬見仁見
    智，名譽是否受侵害應以一般社會大眾之標準視之，亦即判
    斷的過程必須具有社會相當性。當個人之名譽覺得受辱，而
    社會之一般評價亦認其名譽有受侵害之情事時，以法律規範
    固無問題，若是一般社會大眾均認為未至侵害名譽之程度，
    卻因個人名譽感之不同，僅憑個人感覺遭受侵害，而得以主
    張法律上之損害賠償，則社會大眾將頓失可意識之人際相處
    規範，反而顛覆了社會原有之正常性。準此，名譽感應不在
    法律對名譽權之保障涵攝範圍內。換言之，法律上保護之名
    譽乃指人在社會上評價，通常指其人格在社會生活上所受的
    尊重。又稱侵害名譽者，指以言語、文字、漫畫或其他貶損
    他人在社會上的評價，使其受到憎惡、蔑視、侮辱、嘲笑、
    不齒與其往來，亦即名譽之受侵害不以被害人主觀感受為準
    ，應就社會一般人之評價客觀判斷之，必須一般社會大眾因
    而對該人在社會上的評價造成低落之程度，始足當之。次按
    ，名譽權之侵害非即與刑法之誹謗罪相同，名譽有無受損害
    ，應以社會上對個人評價是否貶損作為判斷之依據，苟其行
    為足以使他人在社會上之評價受到貶損，不論其為故意或過
    失，均可構成侵權行為，其行為亦不以廣佈於社會為必要，
    僅使第三人知悉其事，亦足當之（最高法院90年度臺上字第
    2283號判決意旨參照）。
  ㈢經查，被告固不否認曾於109年2月19日上午，在被告之事務
    所內對原告以國、臺語方式告以：「你土匪」、「不甲查某
    」等語，然辯稱：係基於老闆及學姊身份予以教訓斥責，且
    係出於被告生活背景的關係及個性使然，亦僅在對當時原告
    之貪婪行為如「土匪」及不成材、不受教之情為「不甲查某
    」之日常口語而已，絕無貶損原告名譽之意（見本院卷第63
    頁）。而依事發當時亦在現場之證人甲○○於本院審理時證述
    ：「...當天的事發狀況是原告上一個星期有說不要做了，
    要離職，所以那天早上來的時候被告就有拿原告的薪水及一
    個紅包交給原告，原告說這樣會變成是被告叫原告不要來上
    班，所以被告應該付給原告資遣費，我當下有口頭告知原告
    既然是你主動說要離職不做了，怎麼又跟老闆要資遣費，然
    後原告就開始情緒有點不太好，在那裡鬧，原告一直說老闆
    要給她資遣費，是我們叫她走的，然後一直在那裡無限重複
    說我們要給她資遣費，我也一直重複跟原告說是你自己要走
    的，被告就有告訴原告說你土匪、甲查某等語，我也有告訴
    原告說怎麼會要我們給你資遣費，後來原告就叫警察來了。
    ...」等語（見本院卷第82-84頁），可知兩造於事發當時確
    係因被告應否給付資遣費之勞資爭議而發生口角衝突。
  ㈣次查，「土匪」係指在地方上搶劫財物，危害人民的盜匪，
    而台語「毋成囝」 係指不良少年、小混混之意，毋成囝的
    「毋成」跟被告當時所說的「不甲」查某的「不甲」為同意
    ，是被告對原告陳稱「土匪」、「不甲查某」 實有指涉原
    告強劫財物、為品行不佳不良少女之意，有原告所提「教育
    部重編國語辭典修訂本」、「臺灣閩南語常用詞辭典」之網
    路查詢資料在卷可佐（見本院卷第95、97頁），被告前開行
    為，已足以使原告在社會上之評價受到貶損甚明。被告雖辯
    稱：本件業經臺中地檢署檢察官為不起訴處分，尚難徒憑原
    告之片面主張及個人感受，即率認受有損害，且被告為高職
    夜間部畢業，於事發當時已經近80歲，當時事務所又是公司
    行號報稅期間很忙碌，卻還要處理這些紛爭，衡其生活背景
    及教育程度，確係可能於口角衝突中脫口而出「土匪」、「
    不甲查某」等語，而認無貶損原告名譽之意（見本院卷第59
    、61、63、74頁）；證人甲○○亦證述被告出言「土匪」、「
    不甲查某」，不會影響其對原告原本之觀感，不會讓其覺得
    侵害原告之名譽等語（見本院卷第82、83頁）。惟「土匪」
    、「不甲查某」等語在社會上既有如上所述負面評價之意，
    則依一般社會之客觀認知，即足以貶損社會上對原告個人之
    評價，是依前開實務之見解，被告之行為即已構成侵權行為
    ，要難謂被告前因不符合公然之要件、經臺中地檢署檢察官
    為不起訴處分，及被告之習慣口語用法，而遂認被告所為未
    侵害原告之名譽權；且亦難以當日在場之證人甲○○之主觀意
    思，即逕認對於原告名譽權未造成貶損，況證人甲○○與原告
    於本件事發前幾天，已為了找尋客戶所需資料，而產生紛爭
    不快，業經被告陳述在卷（見本院卷第61頁），是以被告前
    開所辯及證人甲○○之上開證述，均難為有利被告抗辯之認定
    。
  ㈤又按因故意或過失，不法侵害他人之權利者，負損害賠償責
    任；故意以背於善良風俗之方法，加損害於他人者亦同；不
    法侵害他人之身體、健康、名譽、自由、信用、隱私、貞操
    ，或不法侵害其他人格法益而情節重大者，被害人雖非財產
    上之損害，亦得請求賠償相當之金額，民法第184條第1項前
    段、後段、第195條第1項前段分別定有明文。再名譽權有無
    受遭受損害，應以社會上對個人評價是否貶損作為判斷之依
    據，苟其行為足以使他人在社會上之評價受到貶損，不論其
    為故意或過失，均可構成侵權行為，其行為不以廣佈於社會
    為必要，僅使第三人知悉其事，亦足當之（參最高法院90年
    度臺上字第646號判例意旨）。被告於前開時間、地點，有
    第三人在場之情形下，以國、臺語方式辱罵原告「土匪」、
    「不甲查某」等語，業據本院認定如前，衡其內容，已足以
    使原告個人在社會上所保持之人格及地位受到貶低，而減損
    原告之名譽情節重大，自屬不法侵害原告之名譽權，並因此
    造成原告精神上受有痛苦。從而，原告依上開規定，請求被
    告賠償其所受精神上損害，於法自屬有據。
  ㈥再按非財產上損害之慰撫金數額，究竟若干為適當，應斟酌
    兩造身分、地位、經濟狀況、加害程度及其他各種情形，俾
    為審判之依據（最高法院86年度臺上字第511號、第3537號
    判決意旨參照）。另慰撫金之賠償，其核給之標準固與財產
    上損害之計算不同，然非不可斟酌雙方身分資力與加害程度
    ，核定相當之數額。惟所謂相當，除斟酌雙方身份資力外，
    尤應兼顧加害程度與其身體、健康影響是否重大以為斷（最
    高法院51年臺上字第223號判例、89年度臺上字第1952號判
    決意旨可資參照）。查原告為科技大學畢業，目前有雙碩士
    學籍，月薪約3萬元，110年度之所得為168,289元，109年度
    所得總額為93,840元，需撫養1名未成年子女，未婚，目前
    租屋而住，租金每月約支出7,000元，名下有1台機車，無不
    動產；被告則為高職夜間部畢業，畢業之後有從事過其他工
    作，後來從事記帳事工作，每個月薪水5、6萬元左右，110
    年度之所得總額為407,334元，108年度之所得總額為582,06
    8元，無需撫養的對象，已婚，名下有房屋1筆，土地5筆，
    投資數筆，無汽車機車等情，業經兩造於本院審理時陳稱綦
    詳（見本院卷第86頁），並有兩造個人戶籍資料查詢、兩造
    稅務電子閘門財產所得調件明細表、被告之畢業證書、學籍
    資料等在卷可按（見本院卷第33、35、43-53、101-115頁）
    ，堪認屬實。本院審酌上情，及本件侵權行為發生之原因、
    背景、被告侵權之手段、次數、內容，暨原告所受精神上痛
    苦之程度等一切情狀，認原告請求精神慰撫金10萬元尚屬過
    高，應以1萬元為相當。是原告請求被告給付精神慰撫金於1
    萬元之範圍內，應予准許，逾此範圍則屬無據，不應准許。
  ㈦末按給付有確定期限者，債務人自期限屆滿時起，負遲延責
    任；給付無確定期限者，債務人於債權人得請求給付時，經
    其催告而未為給付，自受催告時起，負遲延責任；其經債權
    人起訴而送達訴狀，或依督促程式送達支付命令，或為其他
    相類之行為者，與催告有同一之效力，民法第229條第1項、
    第2項定有明文。又遲延之債務，以支付金錢為標的者，債
    權人得請求依法定利率計算之遲延利息；但約定利率較高者
    ，仍從其約定利率；應付利息之債務，其利率未經約定，亦
    無法律可據者，週年利率為百分之5，民法第233條第1項、
    第203條亦有明定。本件原告對被告之侵權行為損害賠償請
    求權，核屬無確定期限之給付，亦未約定利率，準此，原告
    請求被告起訴狀繕本送達翌日即自111年5月18日起（見本院
    卷第39頁），至清償日止，按週年利率百分之5計付之利息
    ，核無不合，應予准許，逾此範圍之主張，即無理由，不應
    准許。
  ㈧被告復辯稱：本件原告所提出之起訴狀，其上所載之日期為1
    11年2月18日，已屆滿2年之請求權時效，爰主張時效抗辯等
    語（見本院卷第65頁）。惟按請求權，因15年間不行使而消
    滅，但法律所定期間較短者，依其規定；因侵權行為所生之
    損害賠償請求權，自請求權人知有損害及賠償義務人時起，
    2年間不行使而消滅，自有侵權行為時起，逾10年者亦同；
    消滅時效，自請求權可行使時起算，民法第125條、第197、
    條第1項、第128條定有明文。查本件行為發生之日期為109
    年2月19日，而原告提起本件訴訟之日期則為111年2月18日
    ，有本院收文戳章在卷可查（見本院卷第15頁），是原告主
    張權利即尚未罹於2年之消滅時效，被告此部分所辯，即非
    可採，附此敘明。
四、綜上所述，原告請求被告給付10,000元，及自111年5月18日
    起至清償日止，按年息百分之5計算之利息，為有理由，應
    予准許。其餘逾此部分之請求，為無理由，應予駁回。
五、本件事證已臻明確，兩造其餘主張、陳述及所提證據，經審
    酌均與本院前揭判斷不生影響，爰不一一詳予論述，附此敘
    明。
六、本件為適用小額訴訟程式所為被告部分敗訴之判決，依民事
    訴訟法第436條之20之規定，爰就原告勝訴部分，依職權宣
    告假執行。至原告雖聲請供擔保為假執行之宣告，無非促使
    法院職權之發動而已，本院自無須就其聲請為准駁之裁判，
    附此敘明。又被告陳明願供擔保請准宣告免為假執行，經核
    亦無不合，爰酌定相當之金額准許之。 　　
七、依民事訴訟法第79條及第436條之19條第1項規定，確定其訴
    訟費用額為第一審裁判費1,000元（即原告繳納之第一審裁
    判費），由被告負擔10分之1，餘由原告負擔。　　
中　　華　　民　　國　　111 　年　　8 　　月　　25　　日
                  臺灣臺中地方法院臺中簡易庭
                                  法　官　林秉暉
以上為正本係照原本作成。
如不服本判決，應於送達後20日內，以判決違背法令為理由，向
本院提出上訴狀並表明上訴理由 (上訴理由應表明一、原判決所
違背之法令及其具體內容；二、依訴訟資料可認為原判決有違背
法令之具體事實)，如未表明，上訴於法不合，得逕予駁回，如
於本判決宣示後送達前提起上訴者，應於判決送達後20日內補提
上訴理由書（須附繕本）。如委任律師提起上訴者，應一併繳納
上訴審裁判費。
中　　華　　民　　國　　111 　年　　8 　　月　　25　　日
                                  書記官  王志伃